臺灣高等法院民事判決　　　　　　　　　100年度上字第991號
上　訴　人　許梅芳
訴訟代理人　梁穗昌律師
複　代理人　李夏菁律師
上　訴　人　家聲國際有限公司
　　　　　　蘭恩有限公司
兼前列二人共同
法定代理人　徐智雄
被　上訴人　徐智祥
訴訟代理人　徐智雄
上列當事人間請求遷讓房屋等事件，兩造對於中華民國100年1月
25日臺灣臺北地方法院98年度訴字第1642號第一審判決各自提起
上訴，本院於100年11月9日言詞辯論終結，判決如下：
    主  文
兩造上訴均駁回。
第二審訴訟費用由兩造各自負擔。
    事實及理由
壹、程序事項：
    訴訟繫屬中為訴訟標的之法律關係雖移轉於第三人，於訴訟
    無影響，民事訴訟法第254條第1項本文定有明文。此所謂移
    轉，祇問有移轉事實，不問移轉之原因究係基於法律行為抑
    法律規定，且無論權利移轉或義務移轉或請求標的物之占有
    移轉，均包括在內（最高法院85年台上字第380 號判決參照
    ）。上訴人許梅芳98年6 月15日起訴時為坐落台北市○○區
    ○○段三小段第639地號、應有部分10000分之45之土地（下
    稱系爭土地）暨其上同小段第3757建號、門牌號碼為台北市
    ○○路40號6樓之7房屋（下稱系爭房屋）（下合稱系爭房地
    ）所有權人，於98年5 月15日辦妥系爭房地之所有權移轉登
    記，有土地及建物登記謄本附於原審98年度審訴字第4443號
    卷（下稱審訴字卷）第3、4頁可稽，許梅芳本於所有物返還
    請求權請求被上訴人家聲國際有限公司等遷讓房屋，起訴洵
    屬合法，亦為適格之當事人。許梅芳雖於訴訟繫屬中將系爭
    房地出售訴外人張永達，並於100 年10月28日辦畢所有權移
    轉登記（本院卷第167至170頁），依前述法條規定，於訴訟
    並無影響。被上訴人家聲國際有限公司等人抗辯許梅芳已非
    系爭房地之所有權人，不得本於所有權人之地位主張權利云
    云，並無理由。
貳、實體事項：
一、上訴人（即被上訴人）許梅芳起訴主張：
  (一)許梅芳為系爭房地所有權人，於98年5 月15日辦畢所有權移
    轉登記。系爭房地第一次拍賣總價為新台幣（下同）360 萬
    元，被上訴人（即上訴人）徐智雄、家聲國際有限公司（下
    稱家聲公司）、蘭恩有限公司（下稱蘭恩公司）（上開3 人
    下稱徐智雄等3人）及被上訴人徐智祥（上開4人下稱徐智祥
    等4人）提出之租約，租金每月竟只有2,000元，遠低於市場
    行情。系爭房屋係供辦公室使用，卻由徐智雄等3 人共同承
    租，違背常情。徐智祥等4人於原法院民事執行處第1次至第
    3次拍賣公告期間，均僅陳報有一份5年租約存在，但於最後
    一次拍賣時，主張另有一份20年之租約，應係為阻撓拍賣程
    序進行而訂立之不實租約，不得對抗許梅芳。徐智祥等4 人
    無權占有系爭房地，拒不搬遷。原審雖認徐智祥並未占有系
    爭房地，但徐智祥既與徐智雄等3 人共同阻撓拍賣之進行，
    仍應與徐智雄等3人共同返還系爭房屋。徐智雄等3人抗辯許
    梅芳主張之租金過高云云，因系爭房地係供營業之用，原判
    決按照拍定價格之年息10%計算，洵屬合理。
  (二)原審就許梅芳請求系爭房地自98年5 月15日起至98年12月31
    日止之不當得利漏未判決，係有違誤。
二、被上訴人（即上訴人）家聲公司、蘭恩公司、徐智雄及被上
    訴人徐智祥則以：
  (一)依土地及建物登記謄本所示，許梅芳自100 年10月28日以後
    已非系爭房地之所有權人，不能本於所有物返還請求權主張
    被上訴人徐智雄等3人無權占有，請駁回許梅芳之起訴。
  (二)系爭房地拍賣公告上已載明有3 份租約，承租占有使用人為
    家聲公司及蘭恩公司，徐智雄亦設址該處而有占有之事實，
    而徐智祥並未占有系爭房地。上述3 份租約均為有效，並非
    以通謀虛偽意思表示而訂立，訴外人即債權人國泰世華銀行
    股份有限公司（下稱國泰世華銀行）已聲請發收取命令，向
    家聲公司、蘭恩公司收取租金，家聲公司、蘭恩公司亦依該
    執行命令繳付租金。許梅芳既已同意拍賣公告上註明系爭房
    屋有3 份租約而參加拍賣程序，其拍定應繼受原有瑕疵。如
    拍定人於拍定後始不同意原拍賣公告所列條件，對於其他投
    標人有失公平，且拍賣契約無法成立，執行債務人徐智祥得
    主張許梅芳之拍定為無效。徐智雄等3 人均因租賃契約而有
    權使用系爭房物，許梅芳明知該事實，竟請求徐智祥等4 人
    遷讓房屋，係以損害徐智祥等4 人為主要目的，其行使權利
    並未依誠實信用方法。系爭房屋之拍定價額為62萬元，坐落
    之基地99年1月之地價為138,357.6 元/平方公尺，租金以房
    地申報總額年息2.5%計算，即每月為2,194 元為當等語，資
    為抗辯。
三、許梅芳於原審起訴請求：徐智祥等4 人應將系爭房屋騰空遷
    讓返還，並應自98年5 月15日起至騰空遷讓返還日止，按月
    連帶給付許梅芳16,800元，並陳明願供擔保，請准宣告假執
    行。原審判決：(一)徐智雄等3人應將系爭房屋騰空交還許梅
    芳。(二)徐智雄等3 人應自99年1月1日起至遷讓返還上開房屋
    之日止，按月連帶給付許梅芳16,800元。(三)許梅芳其餘之訴
    駁回。(四)許梅芳勝訴部分，於許梅芳以207,000 元為徐智雄
    等3 人供擔保後，得假執行。(五)許梅芳其餘之訴及假執行之
    聲請均駁回。兩造對於受不利判決部分各自提起上訴。許梅
    芳上訴聲明：(一)原判決不利於許梅芳部分廢棄。(二)徐智祥應
    與徐智雄等3人將系爭房屋遷讓返還許梅芳。(三)徐智祥應與
    徐智雄等3人自98年5月15日起至遷讓返還上開房屋之日止，
    按月連帶給付許梅芳16,800元。(四)徐智祥等4人應再自98年5
    月15日起至98年12月31日止，按月連帶給付許梅芳16,800元
    。(五)判決第三、四項，請准許梅芳供擔保後宣告假執行。徐
    智雄等3人之答辯聲明為：許梅芳之上訴駁回。徐智雄等3人
    上訴聲明為：(一)原判決不利於徐智雄等3人部分廢棄。(二)駁
    回許梅芳於第一審之訴。許梅芳答辯聲明則為：徐智雄等3
    人之上訴駁回。
四、兩造不爭執之事實：
    經原審整理兩造不爭執之事實如下（原審審訴字卷第76頁背
    面至77頁）：
  (一)系爭土地原為訴外人謝向群於82年10月7 日向訴外人林錦水
    所購得，82年11月30日辦妥所有權移轉登記，94年9 月20日
    出售予徐智祥，並於94年9 月29日完成所有權移轉登記，徐
    智祥積欠債權人華僑商業銀行股份有限公司（下稱華僑銀行
    ）債務，華僑銀行於95年間聲請假扣押執行（原審法院95年
    度執全字第216 號），嗣因徐智祥積欠國泰世華銀行借款債
    務，經該行聲請原法院民事執行處強制執行（97年度執字第
    13815號），原法院民事執行處乃調取95年度執全字第216號
    假扣押執行卷而為終局執行。
    1.原法院民事執行處書記官於假扣押執行履勘系爭房屋現場
      時，製作如下之執行筆錄：「系爭房屋掛有家聲公司及藍
      得有限公司招牌，據在場人陳先生表示，他是債務人徐智
      祥的朋友，系爭房屋是徐智祥開設公司使用。」（原法院
      95年度執全字第216號95年2月13日執行筆錄）。
    2.徐智雄擔任法定代理人之家聲公司於臺北市政府警察局中
      山分局警員受原法院民事執行處（97年度執字第13815 號
      ）囑託調查系爭房屋使用情形時，提示家聲公司於94年 1
      月1 日向謝向群承租系爭房屋，租期至98年12月31日止之
      租約。
    3.徐智祥對於原法院民事執行處（97年度執字第13815 號）
      詢問系爭房屋及基地價格意見時，於97年5 月16日提出陳
      述意見狀，表示系爭房屋於徐智祥買受前即由蘭恩公司及
      家聲公司承租，並提出租約，租期自94年1月1日至98年12
      月31日止。
    4.徐智祥於98年1 月14日向原法院民事執行處（97年度執字
      第13815號）呈報租賃關係：「原所有權人謝向群於94年9
      月12日將不動產出售予徐智祥，謝向群係於82年11月10日
      將系爭拍賣不度產之二分之一租賃予徐智雄與家聲公司，
      租期自82年11月10日起至102年11月9日止，租金為每月
      1,000元，謝向群又於84年5月8日將系爭房地二分之一租
      賃予徐智雄與蘭恩公司，租期自84年5月8日起至104年5月
      7日止，租金為每月1,000元」。
    5.原法院民事執行處（97年度執字第13815 號）乃以系爭房
      屋有人承租，拍定後不點交為條件拍賣，許梅芳於98年 4
      月27日以2,019,999元拍得系爭房地所有權，並於98年5月
      15日辦妥所有權移轉登記。
  (二)謝向群為家聲公司股東，徐智雄（徐智祥之胞兄）為家聲公
    司及蘭恩公司法定代理人，徐智祥則為該兩家公司股東，除
    將兩家公司事務所設於系爭房屋，徐智雄個人戶籍亦設於系
    爭房屋。
  (三)國泰世華銀行另聲請原法院強制執行徐智祥對家聲公司及蘭
    恩公司之租金債權（97年度執字第13815 號），原法院民事
    執行處於97年9月17日核發扣押命令，98年4月25日核發將租
    金債權移轉予國泰世華銀行之執行命令，98年5月4日送達家
    聲公司及蘭恩公司，家聲公司、蘭恩公司嗣於98年8 月21日
    分別匯款1,000元予國泰世華銀行。
五、兩造爭執點之論述：
    許梅芳主張徐智祥等4 人係無權占有系爭房屋，應遷讓返還
    及給付相當於租金之不當得利，為徐智祥等4 人所否認，並
    以前開情詞置辯。本件之爭點為：(一)徐智雄等3 人占有使用
    系爭房屋有無合法權源？(二)徐智祥是否無權占有使用系爭房
    屋？(三)許梅芳得否請求徐智雄等3人給付98年5月15日起至遷
    讓系爭房屋之日止相當於租金之不當得利，數額以多少為適
    當？本院判斷如下：
  (一)徐智雄等3 人自99年1月1日起占有使用系爭房屋無合法權源
    ：
    1.按民法第425條第1項規定，出租人於租賃物交付後，承租
      人占有中，縱將其所有權讓與第三人，其租賃契約，對於
      受讓人仍繼續存在。第2 項復規定「前項規定，於未經公
      證之不動產租賃契約，其期限逾五年或未定期限者，不適
      用之」。而出租人於89年5月5日民法債編修正施行前，已
      與承租人訂定未經公證之期限逾五年或未定期限之不動產
      租賃契約，並將不動產交由承租人占有中，嗣於該法修正
      施行後始將不動產所有權讓與他人者，民法債編修正前成
      立之租賃契約，無適用修正民法第425條第2項規定之餘地
      。
    2.徐智祥等4人於原法院97年執字第13815號執行程序中，固
      曾提出於94年1月1日由訴外人謝向群與家聲公司、徐智雄
      所訂立之租賃契約（審訴字卷第15頁），約定租期為94年
      1 月1日至98年12月31日，租金為每月2,000元。而徐智祥
      等4 人復曾於執行程序中提出82年11月10日由謝向群與家
      聲公司、徐智雄訂立，暨84年5月8日由謝向群與蘭恩公司
      、徐智雄所訂立之房屋租賃契約書各1 件（審訴字卷第57
      至58頁），約定承租範圍各為系爭房地二分之一，租金均
      為每月1,000元，租期則分別為82年11月10日至102年11月
      9日與84年5月8日至104年5月7日，即租期各為20年。於許
      梅芳取得系爭房地所有權前，謝向群已於94年9 月29日將
      系爭房地所有權移轉為徐智祥名義，許梅芳於98年4月30
      日取得權利移轉證書，依強制執行法第98條及民法第425
      條第1項之規定，倘上開租約均為有效，許梅芳應自98 年
      4月30日起承受出租人之地位。
    3.家聲公司、徐智雄既於82年11月10日向謝向群承租系爭房
      屋1/2之範圍，租期至102年11月9 日，於租期尚未屆至前
      之94年1月1日，又與同一出租人即謝向群訂立租約，承租
      系爭房屋之全部（原審審訴卷第48頁）。按所謂債之更改
      ，乃當事人間互相同意以新債務替代舊債務之契約，亦即
      成立新債務而消滅舊債務之契約。由謝向群與家聲公司、
      徐智雄間前後所訂租賃契約之內容，就租賃標的物即系爭
      房屋之使用範圍擴大，且租金亦約定為原租約之二倍，堪
      認謝向群與家聲公司及徐智雄以新租約取代原租約之約定
      甚明，是前述於82年11月10日所訂立之租賃契約，因債之
      更改而消滅，許梅芳因取得系爭房屋所有權應繼受之租約
      ，應係謝向群於94年1月1日與家聲公司、徐智雄所訂立之
      租約甚明。至徐智雄與蘭恩公司於84年5月8日與謝向群訂
      立之租賃契約，亦約定承租系爭房屋二分之一，租期至
      104 年5月7日，然徐智雄與蘭恩公司既已於94年1月1日與
      謝向群另訂租約，約定承租系爭房屋全部（審訴字卷第53
      頁），徐智雄同時為家聲公司、蘭恩公司之法定代理人，
      徐智雄、蘭恩公司於84年5月8日訂立之租賃契約約定承租
      系爭房屋二分之一，該租賃標的嗣由蘭恩公司、家聲公司
      、徐智雄承租系爭房屋之全部而不存在，故徐智雄嗣於94
      年1月1日以其個人並代表蘭恩公司、家聲公司與出租人謝
      向群另訂租約，有為債之更改而使原於84年5月8日所定租
      約一併消滅之意思甚明。堪認許梅芳所應繼受之租賃契約
      期限僅至98年12月31日止。徐智雄等3 人抗辯依民法943
      條第1項規定，徐智雄等3人既然是系爭房屋之占有使用人
      ，應推定其適法有此權利云云。按，前述法條第2 項已規
      定前項推定不適用占有已登記之不動產而行使物權；即已
      登記之不動產，就其物權無本條之適用。因民法就不動產
      以登記為物權之表徵，則不動產物權如經登記，其權利人
      均得以登記為反證而推翻占有人權利之推定，是就不動產
      占有權利之推定而言，僅在未登記之不動產與以不動產為
      標的之債權，方能受本條之推定。故就已登記之不動產，
      占有人不得執民法第943條第1項對該不動產物權登記名義
      人，主張其於占有物上行使之權利，推定其適法有此權利
      。徐智雄等3人此部分抗辯，洵無足取。
    4.徐智祥前於原法院民事執行處97年度執字第13815 號執行
      程序中，曾於97年5 月16日提出陳述意見狀，表示系爭房
      屋於徐智祥買受前，即由蘭恩公司及家聲公司承租（原審
      卷第21頁），並提出如原審原證4、5所示租約，租期均自
      94年1月1日至98年12月31日止。嗣至98年1月14日始將82
      年11月10日、84年5月8日所訂立之租賃契約向原法院民事
      執行處陳報，益見徐智祥取得系爭房地後，亦認租約之現
      況為自94年1月1日至98年12月31日止出租予徐智雄、蘭恩
      公司及家聲公司，否則其自應陳報訂立在前且租期較長之
      租約。故，上述於82年11月10日及84年5月8日所訂立之租
      約，既均因94年1月1日另訂新租約而為債之更改並歸於消
      滅，原所有權人徐智祥於94年9月29日取得系爭房地時，
      已無從依民法第425條第1項之規定繼受出租人之地位，許
      梅芳係98年4月30日取得系爭房地所有權，更無由繼受該
      82年11月10日及84年5月8日所訂且已歸於消滅之租約效力
      。
    5.訴外人謝向群於94年1月1日將系爭房屋之全部出租於家聲
      公司、蘭恩公司及徐智雄，租期至98年12月31日止。但徐
      智雄等3 人自租約終止後之99年1月1日起仍占有使用系爭
      房屋，迄許梅芳持原審判決聲請假執行之日止之事實，為
      徐智雄等3人所不爭。許梅芳於98年5月19日曾以存證信函
      通知將收回系爭房屋，該存證信函於98年5 月21日送達徐
      智雄等3人（審訴字卷第6頁），許梅芳明白表示反對徐智
      雄等3 人於於其取得系爭房地所有權後繼續使用收益系爭
      房屋，因許梅芳主張前述租約係虛偽，自不可能同意徐智
      雄等3 人於98年12月31日租約終止後繼續使用系爭房屋。
      前揭租約第4條第3項約定承租人即徐智雄、家聲公司、蘭
      恩公司於租賃期滿應即將房屋遷讓交還，不得向出租人請
      求遷移費或任何費用（審訴字卷第54頁），益見徐智雄等
      3人依約應於租期屆滿後將系爭房屋遷讓交還許梅芳。
    6.徐智雄等3 人抗辯許梅芳應受拍賣公告上所載「拍定後不
      點交」之拘束，否則有違誠信原則云云。參照最高法院70
      年度台上字第19號判決要旨「系爭房屋既經法院拍賣，由
      被上訴人標得，並辦畢所有權移轉登記，上訴人自不得以
      其與原所有人呂廖蕊間之買賣權利義務關係，對抗被上訴
      人。上訴人繼續占用系爭房屋，對於被上訴人而言，不能
      認有合法之權源。至於拍賣公告載明拍賣後不點交，僅表
      示執行法院於拍賣後不負點交之責而已，並非謂買受人於
      取得所有權不得依法請求上訴人遷讓」。即原法院之拍賣
      公告上載明拍定後不點交，僅告知投標人因執行債務人（
      徐智祥）主張就執行標的物有租賃關係存在，執行法院於
      拍定後不負責點交而已，非謂以拍定人須繼受租賃契約為
      拍賣條件，或買受人於取得所有權不得依法請求占有人遷
      讓為條件。蓋執行法院就抵押物所為之拍賣及投標人應此
      拍賣而為之投標，其性質雖與買賣之法律行為無異，惟執
      行標的物之承租人並非拍賣之買賣法律行為當事人，法院
      之拍賣公告亦非可視為承租人之意思表示，承租人自無從
      依拍賣公告，就其內容與拍定人成立意思表示之合致，自
      無違反誠信原則之可言。徐智祥等4 人此部分抗辯，亦無
      可取。
    7.綜上，徐智雄等3人雖以前述3份租約作為其占有系爭房屋
      之合法權源而為抗辯，然徐智雄等3 人與謝向群所訂租約
      ，均因徐智雄等3 人於94年1月1日另與謝向群訂有新租約
      而歸於消滅。許梅芳雖繼受94年1月1日所訂立至98年12月
      31日屆期之租賃契約，惟該租約亦因租期屆至而消滅，徐
      智雄等3人自不得執租賃契約對抗許梅芳。許梅芳主張徐
      智雄等3 人自99年1 月1 日起至徐智雄等3 人自動遷讓系
      爭房屋日止無權占有系爭建物，堪信為真實。
  (二)許梅芳未證明徐智祥占有使用系爭房屋：
    許梅芳上訴主張徐智祥為系爭房屋之前所有權人，兼執行事
    件債務人，更係家聲公司及蘭恩公司之股東，為阻撓系爭房
    屋之拍賣，以不實之租約向法院陳報，與徐智雄等3 人共同
    妨害許梅芳行使所有權人之權利云云，為被上訴人徐智祥所
    否認。經查：徐智祥並未設址在系爭房屋所在地（審訴字卷
    第29頁），其雖為家聲公司及蘭恩公司之股東，但不得僅以
    徐智祥為前揭二公司之股東，遽認徐智祥亦占有使用系爭房
    屋。原法院民事執行處前曾囑託轄區分局調查系爭房屋之占
    有情形，據臺北市政府警察局中山分局於97年3月24日函覆
    ：「經本分局派員按址查訪，該址現由民眾徐智雄承租使用
    」。而原審法院於99年12月23日勘驗系爭房屋使用狀況，該
    建物門口有家聲公司及蘭恩公司之招牌，有輕隔間隔為二間
    ，外面有二張辦公桌、電話、傳真機、電腦椅、白板等物，
    內則有長型會議桌一張，有勘驗筆錄附於原審卷第257頁可
    考，並未見徐智祥占有系爭房屋之事實。許梅芳就徐智祥占
    有使用系爭房屋之事實，未舉證以實其說，空言主張徐智祥
    與徐智雄等3人應負共同遷讓房屋及給付相當於租金之不當
    得利，為無理由。
  (三)徐智雄等3人應自99年1月1日起至遷讓房屋之日止，按月連
    帶給付許梅芳16,800元相當於租金之不當得利：
    1.無權占有他人土地，可能獲得相當於租金之利益，為社會
      通常之觀念。其依不當得利之法則請求返還不當得利，以
      無法律上之原因而受利益，致他人受有損害為其要件，自
      得以對方所受之利益為度，做為請求返還之範圍（最高法
      院61年度台上字第1695號判例參照）。按城市地方房屋之
      租金，以不超過土地及其建築物申報總價額年息百分之十
      為限，又土地法第97條規定之土地價額，係指法定地價而
      言，土地法第97條、土地施行法第25條固分別定有明文。
      然城市地方供營業用之房屋，承租人得以營商而享受商業
      上之特殊利益，非一般供住宅用之房屋可比，所約定之租
      金，自不受土地法第97條規定之限制（最高法院95年度台
      上字第138號判決參照）。
    2.徐智雄等3 人之租約既於98年12月31日屆至，則徐智雄等
      3 人自99年1月1日起至遷讓系爭房屋之日止係無權占有系
      爭房屋，許梅芳請求徐智雄等3 人給付相當於租金之不當
      得利，為有理由，應予准許。徐智雄等3 人辯稱所謂不當
      得利，應以受利益人所得之利益為計算標準，徐智雄及家
      聲公司與謝向群簽訂租賃契約時約定系爭房屋每月租金額
      為2,000元，則徐智雄等3人占有使用系爭房屋每月所獲之
      利益為2,000元，或應按系爭房地申報價額年息2.5%計算
      ，即每月為2,199 元為當云云。查：系爭房屋位在臺北市
      中山區○○路40號之「長春工商大樓」內，該大樓各戶多
      作為公司行號使用，其位置在中山北路與林森北路間，交
      通便捷，附近餐廳、商店林立，商業繁榮，業經原審法院
      勘驗現場並製有勘驗程序筆錄在卷足憑（原審卷第257頁
      ）。系爭房屋登記用途為商業用，附近為林森北路商圈，
      商業機能良好，距離捷運中山站約400公尺，沿主要道路
      均有公車行駛接駁，交通運輸便利，且系爭房屋暨基地經
      鑑定總價為2,998,000元（執行卷附鑑價報告），嗣於98
      年4 月27日拍定價格為2,019,999元（原審審訴卷第12頁
      ）。依土地法規定，城市最高租金上限按年息10 %計算，
      每月為16,833元（20,199ｘ10％÷12＝16,833）。依系爭
      房屋之地點、交通及商業狀況，縱非供商業用途使用，其
      正常租金亦難認每月僅2,000 元。因謝向群為家聲公司股
      東，與家聲公司有利害關係，謝向群出租系爭房屋之價格
      偏低，難認徐智雄等3 人得以同一價格向其他人承租，則
      徐智雄等3人獲得之利益非僅每月2,000元甚明。何況系爭
      房屋為家聲公司及蘭思公司之設立地（審訴字卷第23至27
      頁），堪認系爭房屋確係供商業使用，本不受土地法第97
      條規定之限制。原法院審酌系爭建物作為商業使用、附近
      交通便捷、商業活動之繁榮程度等一切情狀，認徐智雄等
      3人共同占有系爭房屋所可得之利益，依拍定價格
      2,019,999元（審訴字卷第12頁）之年息10%計算為16,833
      元，許梅芳請求16,833元，為有理由。徐智雄等3 人上訴
      ，抗辯原判決核算不當得利係以請求人（許梅芳）所受之
      損害為準云云，洵無足採。
    3.許梅芳上訴主張徐智雄等3人應給付98年5月15日起至99年
      1月1日止相當於租金之不當得利，原判決就該部分漏未判
      決云云。查：原判決業認定徐智雄等3 人於98年12月31日
      前係本於租賃關係占有使用系爭房屋，並非無權占有，則
      許梅芳主張徐智雄等3人自98年5月15日起至98年12月31日
      止受有不當得利云云，並無理由。原判決就許梅芳請求徐
      智雄等3 人自99年1月1日起至返還房屋之日止以外之不當
      得利，認為無理由予以駁回，難認原判決有漏未裁判情形
      ，許梅芳該部分主張，尚有誤會。
六、綜上所述，許梅芳主張徐智雄等3人自99年1月1日起無權占
    有使用系爭房屋，請求徐智雄等3人遷讓房屋及給付相當於
    租金之不當得利，為有理由。被上訴人徐智雄等3人抗辯係
    有權占有云云，並不可採。原審判命徐智雄等3人遷讓房屋
    及自99年1月1日起至遷讓房屋之日止，按月連帶給付許梅芳
    16,000元相當於租金之不當得利，洵屬有據，許梅芳逾此部
    分請求，為無理由，應予駁回，經核並無違誤。兩造各就其
    敗訴部分上訴，指摘原判決不當，求予廢棄改判，為無理由
    ，應駁回其上訴。
七、本件事證已臻明確，兩造其餘攻擊防禦方法，經審酌後，或
    與本件無涉，或與判決結果不生影響，毋庸一一論列。
八、據上論結，本件兩造之上訴，均為無理由，依民事訴訟法第
    449條第1項、第78條、第85條第2項，判決如主文。
中    華    民    國   100    年    11    月    23    日
                      民事第二庭
                        審判長法  官  吳謙仁
                              法  官  張松鈞
                              法  官  蘇瑞華
正本係照原本作成。
不得上訴。
中    華    民    國   100    年    11    月    23    日
                              書記官  廖婷璇